【裁判字號】    99,訴,80
【裁判日期】    990208
【裁判案由】    偽造文書等
【裁判全文】
臺灣板橋地方法院刑事判決                99年度訴字第80號
公  訴  人  臺灣板橋地方法院檢察署檢察官
被      告  乙○○
上列被告因偽造文書等案件，經檢察官提起公訴（98年度偵緝字
第3020號、第3021號），因被告於本院準備程序就被訴事實均為
有罪之陳述，經本院合議庭裁定由受命法官依簡式審判程序審理
，判決如下：
    主  文
乙○○竊盜，處有期徒刑參月，如易科罰金，以新臺幣壹仟元折
算壹日；又行使偽造私文書，足以生損害於公眾及他人，處有期
徒刑肆月，如易科罰金，以新臺幣壹仟元折算壹日。偽造如附表
一所示「張儷齡」署名共拾捌枚及指印共參拾伍枚，均沒收；又
依法逮捕之人脫逃，處有期徒刑參月，如易科罰金，以新臺幣壹
仟元折算壹日。應執行有期徒刑捌月，如易科罰金，以新臺幣壹
仟元折算壹日，偽造如附表一所示「張儷齡」之署名共拾捌枚及
指印共參拾伍枚，均沒收。
    事  實
一、乙○○意圖為自己不法所有，於民國97年10月27日上午9 時
    40分許，在臺北縣中和市○○路82號甲○○經營之商店中，
    利用店員蕭芳坪不注意之際，徒手竊取甲○○所有置於架上
    待售之手錶及陳列架各1 個，得手後因形跡可疑，為甲○○
    發現並報警當場查獲逮捕，並帶回臺北縣政府警察局中和分
    局中和派出所製作筆錄，乙○○為掩飾犯行，竟另行起意，
    基於行使偽造私文書之犯意，冒名為其姐「張儷齡」，於同
    日上午9 時45分起至15時55分許，接續在第一次調查筆錄、
    第二次調查筆錄、權利告知書、臺北縣政府警察局中和分局
    執行拘提逮捕告知本人通知書、臺北縣政府警察局中和分局
    執行拘提逮捕告知親友通知書、中和分局中和派出所搜索扣
    押筆錄、扣押物品目錄表、口卡片上偽造「張儷齡」之署名
    並捺指印，復於自願受搜索同意書之同意受搜索人欄上偽造
    「張儷齡」之署名並捺指印（文件名稱、偽造之署押詳如附
    表一所示），表明同意員警雖無搜索票仍得逕行搜索之用意
    完成該私文書之偽造，再將上開私文書交付承辦員警而行使
    之。乙○○於製作筆錄完成後，經警戴上手銬銬在派出所人
    犯戒護區內，等待移送至中和分局，竟基於脫逃之犯意，趁
    當日手銬較寬鬆，且承辦員警向風玉（所涉過失縱放罪，另
    經臺灣板橋地方法院檢察署檢察官職權為不起訴處分）忙於
    公務之機會，於同日18時30分許，以徒手拉扯之方式掙脫手
    銬脫逃，嗣於同年月28日凌晨3 時許，在臺北縣仁愛街421
    號，為警逮捕，於同日上午10時50分許，經警帶往臺灣板橋
    地方法院檢察署接受檢察官訊問時，復接續冒用「張儷齡」
    之名義應訊，在臺灣板橋地方法院檢察署訊問筆錄上偽造「
    張儷齡」之簽名，足生損害於司法機關對於犯罪偵查對象之
    正確性及張儷齡本人。嗣經檢察官發現有異，並將乙○○於
    警詢時留存之指紋，送內政部警政署刑事警察局鑑定，始循
    線查悉上情。
二、案經臺北縣政府警察局中和分局移送臺灣板橋地方法院檢察
    署檢察官偵查起訴。
    理  由
一、上揭事實，業據被告乙○○於本院審理中坦承不諱，經核與
    證人向風玉、甲○○於警詢及偵查中、證人蕭芳坪於警詢中
    之證述相符，並有臺北縣政府警察局中和分局中和派出所第
    一次調查筆錄、第二次調查筆錄、權利告知書、臺北縣政府
    警察局中和分局執行拘提逮捕告知本人通知書、臺北縣政府
    警察局中和分局執行拘提逮捕告知親友通知書、自願受搜索
    同意書、中和分局中和派出所搜索扣押筆錄、扣押物品目錄
    表、口卡片、臺灣板橋地方法院檢察署訊問筆錄、贓物認領
    保管單、內政部警政署刑事警察局98年1 月5 日刑紋字第09
    70195090號鑑驗書各1 份及查獲照片2 幀在卷可佐，被告上
    開自白與事實相符，堪信為真實。本案事證明確，被告犯行
    堪以認定，應予依法論科。
二、附表一編號6 所示之自願受搜索同意書，係用以表明同意員
    警雖無搜索票仍得逕行搜索之意思，該文件具備私文書之性
    質無訛。故核被告所為，係犯刑法第320 條第1 項之竊盜罪
    、同法第216 條、第210 條之行使偽造私文書罪、同法第16
    1 條第1 項之脫逃罪。被告於附表一編號1 至編號5 、編號
    7 至編號11所示文件上偽造「張儷齡」之署名及指印，僅係
    單純偽造簽名、畫押，並無表明為文書之用意，而不具文書
    之性質，故應論以偽造署押犯行，公訴人認被告此部分亦涉
    犯行使偽造私文書犯行，容有誤會，應予更正；被告多次於
    附表一所示文件上偽造「張儷齡」之署名及指印，其先後多
    次偽造署押之舉動，係於密切接近之時地實施，侵害法益相
    同，行為間之獨立性極為薄弱，依一般社會健全觀念難以分
    離，顯係基於單一犯意接續所為，應各包括於一行為予以評
    價，各為接續犯之一罪（最高法院86年臺上字第3295號判例
    意旨參照）。被告前揭偽造署押之接續犯行係偽造私文書之
    部分行為，又其偽造私文書後進而行使，偽造之低度行為應
    為行使之高度行為所吸收，均不另論罪。被告所犯上開3 罪
    ，犯意各別，行為互殊，應予分論併罰。爰審酌被告不思以
    己力賺取財物，竟竊取他人物品，惟所竊物品價值非高，且
    旋為被害人甲○○發現，並取回失竊物，造成被害人甲○○
    損害較低，另被告意圖規避罰責而冒用「張儷齡」名義，致
    被冒名之人有被論以刑責之虞，並影響偵查機關對於犯罪偵
    查之正確性，嗣後被告更利用機會，自行除去戒具而脫逃，
    逃避刑事訴追責任，所為顯不可取，兼衡其犯罪動機、手段
    、國中肄業之智識程度、家庭狀況，及犯罪後均坦承犯行之
    態度等一切情狀，認公訴人求處應執行有期徒刑1 年10月，
    尚嫌過重，分別量處如主文所示之刑，並均諭知易科罰金之
    折算標準，且定應執行之刑及易科罰金之折算標準。末查，
    附表一所示偽造之「張儷齡」簽名及指印，均為偽造之署押
    ，不問是否屬於被告所有，應依刑法第219 條規定宣告沒收
    。
據上論斷，應依刑事訴訟法第273 條之1 第1 項、第299 條第1
項前段，刑法第161 條第1 項、第216 條、第210 條、第320 條
、第41條第1 項前段、第8 項、第51條第5 款、第219 條，判決
如主文。
本案經檢察官林常智到庭執行職務。
中    華    民    國    99    年    2     月    8     日
                  刑事第二十一庭法  官  俞秀美
以上正本證明與原本無異。
如不服本判決應於收受判決後10日內向本院提出上訴書狀，並
應敘述具體理由。其未敘述上訴理由者，應於上訴期間屆滿後
20日內向本院補提理由書（均須按他造當事人之人數附繕本）
「切勿逕送上級法院」。
                                書記官  謝怡貞
中    華    民    國    99    年    2     月    10    日
附錄本案論罪科刑之法條：
中華民國刑法第161條
依法逮捕、拘禁之人脫逃者，處 1 年以下有期徒刑。
損壞拘禁處所械具或以強暴脅迫犯前項之罪者，處 5 年以下有
期徒刑。
聚眾以強暴脅迫犯第 1 項之罪者，在場助勢之人，處 3 年以上
10年以下有期徒刑。
首謀及下手實施強暴脅迫者， 處 5 年以上有期徒刑。
前三項之未遂犯，罰之。
中華民國刑法第216條
行使第 210 條至第 215 條之文書者，依偽造、變造文書或登載
不實事項或使登載不實事項之規定處斷。
中華民國刑法第210條
偽造、變造私文書，足以生損害於公眾或他人者，處 5 年以下
有期徒刑。
中華民國刑法第320條
意圖為自己或第三人不法之所有，而竊取他人之動產者，為竊盜
罪，處5  年以下有期徒刑、拘役或 5 百元以下罰金。
意圖為自己或第三人不法之利益，而竊佔他人之不動產者，依前
項之規定處斷。
前二項之未遂犯罰之。
附表一
┌──┬────────────┬────────┬─────────┐
│編號│文書名稱                │偽造署押之數量  │卷     附     處  │
├──┼────────────┼────────┼─────────┤
│1.  │臺北縣政府警察局中和分局│偽造「張儷齡」之│臺灣板橋地方法院檢│
│    │中和派出所97年10月27日第│簽名5 枚、指印14│察署97年度偵字3077│
│    │一次調查筆錄            │枚              │4 號卷第5-8頁     │
│    │                        │                │                  │
├──┼────────────┼────────┼─────────┤
│2.  │臺北縣政府警察局中和分局│偽造「張儷齡」之│同上偵查卷第9-10頁│
│    │中和派出所97年10月28日第│簽名3 枚、指印5 │                  │
│    │二次調查筆錄            │枚              │                  │
├──┼────────────┼────────┼─────────┤
│3.  │權利告知書              │偽造「張儷齡」之│同上偵查卷第19頁  │
│    │                        │簽名1 枚、指印1 │                  │
│    │                        │枚              │                  │
├──┼────────────┼────────┼─────────┤
│4.  │臺北縣政府警察局中和分局│偽造「張儷齡」之│同上偵查卷第20頁  │
│    │執行拘提逮捕告知本人通知│簽名1 枚、指印1 │                  │
│    │                        │枚              │                  │
├──┼────────────┼────────┼─────────┤
│5   │臺北縣政府警察局中和分局│偽造「張儷齡」之│同上偵查卷第21頁  │
│    │執行拘提逮捕告知親友通知│簽名1 枚、指印1 │                  │
│    │1紙                     │枚              │                  │
├──┼────────────┼────────┼─────────┤
│6   │自願受搜索同意書        │偽造「張儷齡」之│同上偵查卷第22頁  │
│    │                        │簽名1 枚、指印1 │                  │
│    │                        │枚              │                  │
├──┼────────────┼────────┼─────────┤
│7   │中和分局中和派出所搜索扣│偽造「張儷齡」之│同上偵查卷第23-25 │
│    │押筆錄                  │簽名3 枚、指印10│頁                │
│    │                        │枚              │                  │
│    │                        │                │                  │
│    │                        │                │                  │
├──┼────────────┼────────┼─────────┤
│8   │中和分局中和派出所扣押物│偽造「張儷齡」之│同上偵查卷第26頁  │
│    │品目錄表                │簽名1 枚、指印1 │                  │
│    │                        │枚              │                  │
│    │                        │                │                  │
├──┼────────────┼────────┼─────────┤
│9   │口卡片                  │偽造「張儷齡」之│同上偵查卷第30頁  │
│    │                        │簽名1 枚、指印1 │                  │
│    │                        │枚              │                  │
├──┼────────────┼────────┼─────────┤
│10  │臺灣板橋地方法院檢察署97│偽造「張儷齡」之│同上偵查卷第36-39 │
│    │年10月28日訊問筆錄      │簽名1 枚        │頁                │
│    │                        │                │                  │
└──┴────────────┴────────┴─────────┘

司法院資訊處製作；財團法人民間司法改革基金會備份。
